臺灣臺北地方法院民事判決　八十九年度勞訴字第一一六號
　　原　　　告　　乙○○
　　法定代理人　　甲○○
右當事人間請求給付工資等事件，本院判決如左：
    主      文
被告應給付原告新台幣壹佰貳拾肆萬貳仟伍佰零元，及自民國九十年二月十日起至
清償日止按年息百分之五計算之利息。
原告其餘之訴駁回。
訴訟費用由被告負擔百分之七十三，餘由原告負擔。
本判決原告勝訴部分，於原告以新台幣肆拾貳萬元為被告供擔保後，得假執行。但被
告如於假執行程序實施前，以新台幣壹佰貳拾肆萬貳仟伍佰零元為原告預供擔保，
得免為假執行。
原告其餘假執行之聲請駁回。
    事      實
甲、原告方面：
一、聲明：
（一）被告應給付原告新台幣（下同）一百六十萬三千五百六十三元，及自民國九十
      年二月五日擴張聲明狀繕本送達翌日起至清償日止，按年息百分之五計算之利
      息。
（二）被告應給付原告被告公司之股票五千六百九十一股，並應將該股票，由大華證
      券股份有限公司股務代理部直接匯入原告於永大證券股份有限公司00000
      00000號集保帳戶內。
（三）願供擔保以代釋明，請准宣告假執行。
二、陳述：
（一）原告自民國七十八年十月一日起受僱於被告公司擔任專案設計經理（同副工程
      師待遇），嗣自八十年七月一日起擔任業務代表（同副工程師待遇）、八十一
      年升為業務代表（同正工程師待遇）、八十二年一月升為業務部副組長、八十
      四年一月升為業務部組長、八十五年四月擔任國內業務經理、八十六年一月開
      始擔任國外業務經理、八十八年五月一日起擔任煉油石化海外專案業務經理。
      詎於八十八年十二月七日，被告副總經理劉木泉以口頭向原告稱將決定調職原
      告至工地擔任工安，但原告翌日起即表示不同意；八十九年一月三日被告管理
      部賴碧桂將職工異動通知單交付原告，職務異動日期為同日，原告當天即向台
      北市政府勞工局申請調解，並於同年一月四日以存證信函向被告表示不同意該
      職務調動，且告知已申請調解之事實；但被告仍於八十九年一月二十六日以律
      師函限原告於函到後三日內就任新職，逾期將依被告公司人事規章辦理等語。
      原告乃再於八十九年一月二十七日向台北市政府勞工局申請年終獎金勞資糾紛
      調解，並於同月二十八日以存證信函通知被告對違法調職無服從義務，請被告
      恢復原告原職及補發年終獎金；同日原告又向台北市政府勞工局申請恢復原職
      及補發年終獎金勞資糾紛調解，並於八十九年二月一日以存證信函通知被告已
      申請勞資爭議調解之情。然原告竟於八十九年二月九日下班後即收到被告所寄
      發通知終止兩造間僱傭關係之存證信函。
（二）然則，原告將原告由煉油石化海外專案業務經理調職為建造部工地工安，實違
      反勞動基準法施行細則第七條第一款規定及內政部七十四年九月五日台內勞字
      第三二八四三三號函釋示「調職五原則」，及被告工作規則第三十七條３規定
      ，乃違背誠信原則及權利濫用，依民法第一百四十八條、第七十一條、第七十
      二條規定應屬無效，原告無服從之義務，故被告以原告未就任新職為由終止勞
      動契約，不生效力。況八十九年二月九日當時，兩造仍在勞資爭議調解期間，
      依勞資爭議處理法第七條規定，被告解僱原告，因違反強制或禁止規定而無效
      ，兩造間勞動契約關係仍存在。
（三）原告請求被告給付之項目及金額：
    1.年終獎金部分：
    (1)八十八年度年終獎金十八萬三千一百七十五元：依勞動基準法第二十九條規定
      ，被告應給予原告年終獎金或分配紅利，而被告之甲○○總經理於八十九年一
      月份「中鼎月刊」發表：八十八年的營收自編結算為一百四十四億餘元，稅前
      盈餘十二點五億元等語，況兩造於八十八年十月五日至同年十二月二十八日合
      意之十七個半月離職條件中，亦包括二個半月年終獎金。是按原告八十八年度
      每月本薪為七萬三千二百七十元，以二個半月計算，被告應給付八十八年度年
      終獎金為十八萬三千一百七十五元。
    (2)八十九年度年終獎金十五萬零九百三十六元：被告八十九年度年終獎金已於九
      十年春節前發放，副組長以上職位者平均發放二個月本薪。原告為組長職位，
      原告八十九年月本薪應為七萬五千四百六十八元，乘以二個月月本薪，被告應
      發給原告八十九年度年終獎金十五萬零九百三十六元。
    2.自八十八年十月一日起至八十九年一月二十六日應休未休特別休假六十八小時
      ，得依勞動基準法第三十九條規定請求未休特別休假工資五萬七千一百十一元
      ：蓋原告自七十八年十月一日起任職被告公司，迄八十八年九月三十日，工作
      滿十年，故八十八年十月一日起至八十九年九月三十日止，應有特別休假十五
      天，共計一百二十小時，原告於八十八年十月一日起至八十九年一月二十六日
      止，已休完五十二小時，尚有應休未休特別休假六十八小時，被告每週工作時
      數為四十二小時，換算每月工作時數為一百八十四小時，原告八十九年度月薪
      應為七萬七千二百六十八元，乘以六十八小時未休特別休假時數，除以每月工
      作時數一百八十四小時，乘以二倍後，得請求五萬七千一百十一元。
    3.調薪差額部分，依據勞動基準法第二十二條第二項、被告工作規則第十四條請
      求：
    (1)八十九年一月份百分之三調薪差額二千一百九十八元：被告八十九年度職工平
      均月本薪調幅為百分之三，乘以原告八十八年度每月本薪為七萬三千二百七十
      元，八十九年一月份百分之三調薪差額為二千一百九十八元。
    (2)九十年度調薪差額二萬七千一百六十八元：被告九十年度比照軍公教人員平均
      調薪幅度為百分之三，且於九十年一月底開始發放。原告八十九年月本薪應為
      七萬五千四百六十八元，乘以百分之三，乘以十二個月，被告應發給原告九十
      年度調薪差額二萬七千一百六十八元。
    4.從八十九年十月一日至九十年九月三十日應休未休特別休假一百二十八小時工
      資十萬七千五百零三元：原告八十九年十月一日起至九十年九月三十日止，應
      有特別休假十六天，共計一百二十八小時，原告八十九年度月薪應為七萬七千
      二百六十八元，乘以一百二十八小時未休特別休假時數，除以每月工作時數一
      百八十四小時，乘以二倍，為十萬七千五百零三元。
    5.八十九年端午節及中秋節節金七萬五千四百六十八元：被告八十九年度發給職
      工端午節及中秋節節金各半個月月本薪，合計為一個月即七萬五千四百六十八
      元，此部分依勞動基準法第二十二條第二項、第二條第三款，同法施行細則第
      十條第三款、被告工作規則第十四條請求被告給付。
    6.八十八年度員工紅利股票五千六百九十一股：被告八十八年度分配八十七年度
      員工紅利（股票）總額為一千萬元，八十九年度分配八十八年度員工紅利（股
      票）總額為三千萬元，原告八十八年所領取之八十七年職工分配紅利股票為一
      千八百二十四股，乘以三千萬元，除以一千萬元，乘以八十八年度月本薪七萬
      三千二百七十元，除以八十七年度月本薪七萬零四百五十元，原告八十八年度
      員工紅利股票應為五千六百九十一股。依八十七年度員工紅利股票領取辦法，
      由大華證券股份有限公司股務代理部直接匯入原告指定之集保帳戶—永大證券
      00000000000號帳戶內，此部分依勞動基準法第二十九條規定，被
      告應為給付。
    7.自八十九年二月起至九十年十二月三十一日止，工資一百七十七萬七千一百六
      十四元：依民法第四百八十六條、第四百八十七條規定，勞動基準法第二十三
      條、被告工作規則第十四條、民事訴訟法第二百四十六條規定，原告仍得請求
      報酬。而被告工作規則第十四條規定：「職工之工資採月給制，經職工同意每
      月月底支給，除職工之『本薪』外，另支『膳食津貼』合稱『工資』，膳食津
      貼金額由管理部擬呈總經理核定。破月工資按在職日曆天數除以當月日曆天數
      計算。」，原告於八十九年二月九日收到被告違法終止僱傭關係之通知後，仍
      繼續上班至同年二月二十八日，但被告並未發放二月份薪水予原告，且拒絕原
      告勞務之提供，依民事訴訟法第二百四十六條規定，原告可請求被告給付八十
      九年二月至九十年十二月止之工資。以原告八十九年度應有月薪七萬七千二百
      六十八元，乘以二十三個月，共一百七十七萬七千一百六十四元。
    8.另被告曾於八十九年六月二十三日寄予原告未指定用途而面額為七十七萬七千
      一百六十元之支票一紙（付款人台北市銀行維德分行，發票日八十九年五月八
      日，票號0000000號，帳號一０—０），經原告函催被告於三日內說明
      該用途，被告置之不理，原告乃於八十九年七月十三日以存證信函向被告表示
      將該支票之金額用以作為被告應給付原告八十八年度年終獎金十八萬三千一百
      七十元、八十九年九月底止應休未休特別休假工資五萬七千一百十一元、八十
      九年一月調薪差額二千一百九十八元、八十九年端午節及中秋節金七萬五千四
      百六十八元及八十九年二月至七月份工資四十六萬三千六百零八元等計七十七
      萬七千一百六十元，是被告尚應給付原告一百六十萬三千五百六十三元。
（四）為此爰依勞動契約之法律關係，起訴請求被告給付(1)一百六十萬三千五百六十
      三元，及自九十年二月五日擴張聲明狀繕本送達翌日起至清償日止，按年息百
      分之五計算之利息；(2)被告公司之股票五千六百九十一股，並應將該股票，由
      大華證券股份有限公司股務代理部直接匯入原告於永大證券股份有限公司00
      00000000號集保帳戶內。
（五）對被告抗辯所為之陳述：
    1.被告欲假借違法調職，逼迫原告離職：
    (1)自八十八年七月底起，被告先後由林俊華協理、甲○○總經理、劉木泉副總經
      與原告洽談離職相關事項，以資遣費、獎金等為給付內容，希原告同意離職。
      嗣劉木泉副總經理向原告表示可以十七個半月薪資之退職補償條件（含資遣費
      、二個半月年終獎金及到八十九年二底離職前之工資），八十八年十月七日原
      告答覆同意接受，但希被告出具承諾書或切結書，惟被告拒絕，仍要求原告以
      以自請辭職為由先辦離職手續，原告回應須被告先開立支票交付原告方可，但
      被告又拒絕。八十八年十二月七日劉木泉副總經理告訴原告，前述退職補償條
      件，未經被告甲○○總經理同意，被告業決定將原告調動到工地當工安等語。
      八十八年十二月二十三日至八十九年一月三日，被告公司由蕭政松、林振堂與
      鄭蒼吉多次出面要求原告接受先辦辭職手續，再由被告給付十七個半月之資遣
      條件或調職到建造部擔任工地工安。可見，被告蓄意違反誠信原則，藉此調動
      以片面終止勞動契約，規避給付資遣費之義務。
    (2)依被告「職工提前退休優惠辦法」第三條第(二)項第４款規定，年滿四十一歲，
      即得適用該退休優惠辦法。被告因知原告於四十七年一月二十二日出生，得適
      用上開辦法領取退休金，故乃以違法調職為手段，於原告不服該違法調職命令
      時，違法予以解僱，其目的亦在使原告無法適用此辦法，以規避給付原告退休
      金之義務。
    2.被告對原告之調職，違背基於企業經營上所必需原則，顯然欠缺調職必要性：
    (1)被告自八十八年起擴大業務，快速增加煉油石化海外專案業務人員且半數以上
      為新手之實況下，將專業知識、工作經驗及能力均可勝任的原告從煉油石化海
      外專案部門業務經理強迫調動到建造部工地工安職務，違背上述必要性。
    (2)原告於八十年七月一日雖就任業務代表，但該業務代表與化工專業知識有關，
      且原告前亦曾擔任業務代表，況該調職已經原告同意，與此次調職並未經原告
      同意有異。
    3.被告之調職違背對勞工薪資及其他勞動條件未作不利變更之原則：
    (1)原告調職前之職務，雖常有國內外出差，但差旅費用均由被告負擔，且可常與
      家人同住；但被告調動之新職，須至工地擔任工安工作，與原告專長不合，又
      須到國內外不特定的工地長駐，離家在外生活，雖有工地及異地津貼，然仍未
      足以彌補原告需增加的租屋、生活、電信聯絡、返家探親旅費及家人長期照護
      等費用負擔。
    (2)舊職待遇內容如下（就被告公司八十九年度業務人員海外出差及海外工地工安
      人員待遇、休假、工作內容作一比較）：
    計算基準：原告八十九年度月本薪七萬六千四百六十八元，伙食津貼一千八百
      元。（匯率換算：1US$=33.1NTS33.1NTS）
    原告以煉油石化海外專案業務經理之身份，國外出差之待遇，依據被告「國外
      出差旅費報銷須知」，原告每月月本薪加計伙食津貼為七萬七千二百六十八元
      ，其他地區出差三十日膳雜費六萬九千五百十元（US $70×30×33.1），中東
      歐美出差三十日膳雜費七萬九千四百四十元（US $80×30×33.1），所有的交
      通費（機票、計程車等）、住宿費、電話費、電傳費用均實報實銷，由被告負
      擔。另有出差旅費、國內特別休假，八十八年五月一日以前，原告每月出差新
      加坡、馬來西亞、印尼、菲律賓等國家五至十日，每月有二十日以上可與家人
      同住；八十八年五月一日以後，原告沒有海外出差，只在總公司輔導新進業務
      人員。工作內容為國外市場調查及客戶開發、客戶關係建立與維持、爭取工作
      報價機會、報價書商務條款準備（技術條款及內容由專案經理整合）及報價書
      整合報價、議價及合約書簽立（簽約後交由專案經理執行）。
    海外工地工安人員待遇（依據被告管理準則12P-27、12P-26）：每月月本薪含
      伙食津貼七萬七千二百六十八元，每月最低海外工地津貼三萬八千八百十七元
      （NT$76,468×15%＋NT$1,700＋NT$76,468×10%＋NT$16,000＋NT$ 2,000，被
      告 管 理 準 則 12P-27，第 3.1.2 節），每月最高海外工地津貼：二萬四千
      一百十一元（NT $76,468×15%＋NT $1,700＋NT $76,468×30%＋NT$16,000＋
      NT$2,000,111，第3.1.2節），無國內特別休假（管理準則第4.3節），每三個
      月給予八個工作天休假（含路程假），公司給予往返機票代金一次，但機票票
      價超過被告統籌購買回國機票之實價時，超過部分由原告自行負擔，如有剩餘
      不補給差額（管理準則第4.4節及第4.7節），原告每三個月只能與家人同住不
      到七日，聯繫家人國際電話費、電傳費均需由原告自行負擔。工作內容為負責
      工地人員安全衛生講習、工地安全衛生管理（如工地人員要戴安全帽、穿安全
      鞋、配用安全帶、高空作業救生網設置、危險工作場所標示、消防安全設施設
      置管理、工安記錄報表填寫等安全作業管理及工地清潔衛生督導、施工人員工
      安意外急救送醫等），需長駐不特定地點之工地。
    4.該調職違背「調動後工作與原有工作性質為其體能及技術所可勝任」原則：
    (1)工安非原告專長，且依勞工安全衛生法第十四條規定及勞工安全衛生法施行細
      則第二十五條規定，工地工安人員屬於勞工安全衛生人員，須先具備勞工安全
      衛生業務主管、勞工安全管理師（員）、勞工衛生管理師（員）或勞工安全衛
      生管理員等證照資格才可擔任，行政院勞工委員會勞工安全衛生組織管理及自
      動檢查辦法（台八十七勞安一字第○二六九二二號令第三次修正）第七條及第
      八條有詳細資格規定，原告並不具備前述勞工安全衛生人員資格，顯然不能勝
      任工地工安職務。況被告對原告先調後訓之行為亦不合勞工安全衛生法令規定
      。
    (2)所謂建造部經理是屬於經理資格的人才可擔任，經理之下為副理、組長及副組
      長，原告僅具有組長級資格，故不能擔任建造部經理。原告新職職稱雖為建造
      經理，但實際職務內容為工地工安，此被告前曾自承，後又改稱為督導建造工
      程之執行，顯不實在。此從被告建造準則可知，所謂建造經理，實為該建造準
      則第3.0節工地安全衛生組織及職責，第3.1節組織中之安衛業務主管；該安衛
      主管之職責，規定於該準則第 3.2.3節即負責安衛工作之計劃、監督與考評，
      安衛計劃應轉請建造經理核准，遵守安全守則規定，也監督工地成員遵守安全
      守則之規定、主持安衛會議，轉呈安衛日誌，配合緊急事故之應變作業。其職
      務內容事涉工地工安至明。
    (3)被告總公司之建造部經理，依被告建造部組織表所示，僅有一位，並無建造經
      理(一)(二)(三)(四)之分，建造工地係隸屬在建造經理以下，顯見被告係要將原告調至
      「工地」無疑。
    (4)被告將原告調任之新職若工作地點在台北市，則其所指調職，應係總公司之建
      造部經理，而非工地之建造經理(三)，此又與職工異動通知單記載之調動職務為
      建造經理(三)不符。但如前所述，以原告之職等，並不可能擔任總公司建造部經
      理工作。
    5.被告確實違反勞資爭議處理法第七條規定，終止勞動契約不生效力：原告於被
      告為終止勞動契約意思表示後，隨即於八十九年二月十日原告以存證信函通知
      被告不能接受違法解僱。同年八十九年二月十六日台北市政府勞工局通知兩造
      ，表示原告已於同年一月二十八日申請勞資爭議調解，並要兩造於文到三日內
      各自選定調解委員乙名。同年二月十七日被告以通知被告於文到三日內辦妥離
      職手續。同月十九日原告以存證信函通知被告不能接受違法解雇。同年三月九
      日兩造於台北市政府勞工局會議室進行調解，兩造簽名同意附帶條件的調解方
      案。同年三月十五日台北市政府勞工局以府勞二字第八九○一三六八八○○號
      函檢送調解記錄予兩造。同年三月三十日被告以函通知原告不同意調解方案，
      被告願依勞動基準法第十七條規定發給資遣費。同年四月十一日台北市政府勞
      工局乃通知兩造調解不成立。
    6.請求被告給付款項部分：
    (1)被告員工之特別休假，均必須經由電腦之請假作業系統，始可辦理請假手續，
      而原告於八十九年一月二十一日至八十九年一月二十五日請休特別假五天，於
      八十九年一月二十六日上班時，發現原告使用之電腦，已遭被告關機，原告已
      無法使用該電腦，更無法使用該請假作業系統，致無法辦理請休特別假之手續
      ，此乃可歸責於雇主之原因致原告未休該特別休假，被告仍應給付該未休特別
      假薪資。
    (2)被告故意以不法手段或違背善良風俗之方法，關閉原告電腦，致原告無從使用
      該電腦請假作業系統辦理特別休，係故意侵害原告基於勞動基準法之休假權利
      ，原告亦得依民法第一百八十四條規定，請求被告賠償此項損害五萬七千一百
      十一元。
    (3)原告於被告終止契約後仍繼續上班至八十九年二月二十八日，因被告於八十九
      年一月二十六日前即關閉原告之個人工時週報／請假電腦作業帳號，原告填報
      工時週報單／請假單呈核，被告拒不簽核，亦不發放八十九年二月份工資予原
      告，顯拒絕原告勞務之提供，亦拒絕受領，遑論受領遲延，故原告仍得依民法
      第四百八十七條規定請求給付報酬。
    (4)有關被告所提出之員工紅利分配辦法及八十八年十二月、八十九年五月及八十
      九年八月協理會議記錄備忘錄部分：
    該協理會議記錄乃名為「備忘錄」，且亦無任何開會時間、地點及人員簽名，
      是否即為協理會議記錄，已有疑義。
    依「員工紅利分配辦法」，足證被告員工紅利分配辦法確實與原告之主張相同
      。另「八十八年度職工調考及績效獎金作業原則」可證明被告八十八年度終了
      前確實有調考八十九年度薪資、被告確實於每年端午、中秋各發放零點五個月
      獎金之事實，且八十八年度確實有發放平均為二個半月之年終獎金，皆與原告
      之主張一致。
    依被告公司「端午節獎金發放作業」及「中秋節獎金發放作業」，亦證明被告
      確實於八十九年端午節及中秋節各發放零點五個月獎金，與原告之主張相同。
    被告所謂之八十八年十二月協理會議記錄四程序：「2.請各單位依『員工考績
      評定辦法』及各單位自定之『考評細則』執行，並期於元月五日前層呈協理、
      副總經理考核後，送本部彙總呈總經理核定。」說明被告調考作業係由各單位
      主管調考後逐級呈核後由總經理核定。依此程序規定，被告並未發給原告八十
      八年度之考績證明，有關人事調考證明亦無公告之理由，被告抗辯原告應提出
      八十八年度考績證明實無理由。
    (5)被告在八十八年以前會在每個員工到職滿一年或一年以上之翌日，計算前一個
      年度未休完的特別休假日數，對於未休假部分日數會依照勞動基準法規定給與
      未休特別休假工資，至於休假的排定，兩造並未有任何協議。
    (6)被告員工紅利分配辦法第三條規定：「本公司員工紅利發放對象為盈餘發生年
      度十二月三十一日（含）以前到職且發放基準日亦在職之職工，不含顧問，專
      案引進之外籍勞工及發放年度退休之員工」等情，違反勞動基準法第二十九條
      ，加上該條所無之限制規定而無效。
    (7)被告對於原告工作能力、經驗俱佳乙節業已自認，既無任何證據證明原告績效
      不彰，自不得以原告未獲八十八年評給為由拒絕給付績效獎金。
    (8)被告提出之「員工考績評定辦法」，既非年終獎金辦法，亦非績效獎金辦法，
      而是做為薪資調整、特別獎金、職位晉升參考標準，故該辦法並不涉及年終獎
      金或績效獎金。且依該辦法第七條規定，須經公布施行，然被告並未公布，自
      無施行問題，故該辦法並不發生效力。
    (9)原告係依照勞動基準法第二十九條規定請求給付年終獎金，並非請求績效獎金
      ，被告以上開考績辦法搪塞不給付年終獎金，自屬無理。
    (10)被告辯稱其自八十八年九月一日起就未休完休假不可累計延休等語，然原告並
      非要求延休，而係依照勞動基準法第三十八條、第三十九條、同法施行細則第
      三十四條第三款規定，請求被告給付未休特別休假工資，與可否累計延休無關
      。
    7.原告工作內容：原告在八十九年二月九日離職前是做海外專案業務經理，工作
      內容是包含與客戶承包設計、建造工作，洽接合約，工作地點在台北，負責海
      外業務，工作範圍包括新加坡、馬來西亞、印尼、菲律賓，每個月都會到海外
      一、二趟，大約五至十天。專案業務經理在當時八十八年五月一日前有二人，
      原告是在八十八年五月一日開始擔任該工作，同年五月一日後有新人進來，亦
      為專案業務經理，在被告公司組織裡，只要是副組長的職務對外都稱經理。
    8.依財政部證券暨期貨管理委員會提供之被告八十八年度、八十九年度年報及九
      十年度股東常會議事錄等顯示：
    (1)八十八年度被告稅前純益為十二億八千六百餘萬元。
    (2)八十八年度員工紅利三千萬元。
    (3)八十八年有盈餘中百分之二以上之員工紅利配發。
    (4)八十九年度被告稅前純益為十二億八千餘萬元。
    (5)八十九年度有員工紅利轉增資三千一百零六萬二千元。
    (6)八十九年度股東常會議事錄股東權益變動表亦載有員工紅利三千萬元。
    (7)九十年度股東常會承認事項第(二)案說明內已載明擬分配員工紅利三千萬零五十
      六萬元。
    (8)依被告八十九年度股東常會議事錄討論事項記載，分配員工紅利三千一百零六
      萬一千五百九十元。
    (9)以上顯示被告八十八年度、八十九年度均有盈餘、配發員工紅利之事實。
    9.被告未遵期提出文書，應認原告請求給付工資、年終獎金、應休未休特別休假
      工資、員工紅利股票等事實為正當。
三、證據：提出職工異動通知單、申請勞資爭議調解函、存證信函、律師函、勞資爭
    議調解申請書、被告工作規則、備忘錄及分級標準、學位證書、備忘錄、中鼎月
    刊發表稿、診斷證明書、錄音帶及譯文、團體保險理賠給付通知書、台北市政府
    勞工局勞資爭議案件協調會議記錄、薪資發放明細表、股東權益變動表、股票領
    取單、被告八十九年二月十日函、被告八十九年三月三十日函、八十九年九月二
    十五日聯合晚報證券行情表、建造準則、國外出差旅費報銷需知、出差旅費明細
    表、管理準則節本、被告職工提前退休優惠辦法、台北市政府八十九年二月十六
    日府勞二字第八九○一三四九五○○號函、八十九年三月九日台北市政府勞資爭
    議調解記錄、台北市政府八十九年三月十五日府勞二字第八九○一三六八八○○
    號函、被告八十九年三月三十日鼎管字第○三三○○一號函、台北市政府八十
    九年四月十一日府勞二字第八九○二六○五九○○號函、被告鼎管字第○一五
    號公告、八十二年十一月一日中鼎工程股份有限公司職位等別薪點表、被告八十
    五年四月一日鼎管字第○六二八號聘書、工時週報單／請假單、被告總公司建
    造部組織表、九十年四月二日聯合晚報證券版，另聲請訊問證人蕭政松、鄭蒼吉
    、林振堂、鄭美源，並聲請命被告提出(1)八十八年度一月、十二月及八十九年度
    一月、四月、五月、七月、八月董事會記錄，(2)人事委員會記錄，(3)協理會議記
    錄，(4)八十八年度員工紅利（股票）分配辦法，(5)八十九年十二月份董事會議記
    錄、人事委員會議記錄及協理會議記錄。
乙、被告方面：
一、聲明：駁回原告之訴及其假執行之聲請，如受不利之判決，願供擔保請准免為假
    執行。
二、陳述：
（一）原告於七十八年十月一日進入被告公司任職，因其具有化工碩士學歷，故而擔
      任專案工程師之職位，依被告工作規則第三十七條第一項規定，被告因企業經
      營上所必需，為使員工多方熟稔公司各部門之職務，曾於八十年七月一日將原
      告調職至業務部擔任業務代表，雖當時原告係擔任專案工程師職位，其原職務
      內容與業務負責行銷工作無涉，且新職亦非原告所學本科，然原告仍不以為意
      而接受該新職務。八十八年十二月間，被告為儲備幹部人選，再依前該工作規
      則第三十七條第一項，欲將原告調任建造部經理，使其廣為了解其他部門所處
      理之業務，增進將來之處理事務能力，不致因侷限於某部門而無法就公司之營
      運有通盤之認識。原告接獲調職令後，竟拒絕就任新職，被告於八十九年一月
      二十六日以律師函催告原告就任新職，原告仍抗命不從。被告始依據工作規則
      第三十七條第二項，於八十九年二月九日以存證信函終止兩造間之勞動契約。
（二）被告係合法終止勞動契約：
    1.被告依勞動基準法第七十條規定制定之工作規則第三十七條第一項規定調動職
      工職務之五項原則，第二項規定被告依第一項規定之原則調動職工工作，職工
      不得拒絕，職工如拒絕或未按規定日期報告，被告得終止勞雇關係。
    2.被告對原告所為之調職，合乎工作規則第三十七條第一項之五原則：
    (1)職位異動，係基於公司企業經營上所必需：如(一)所述，被告係為培育儲備主管
      而將調職，原告卻一再推托、拒絕，此行為已違反前揭工作規則規定，被告自
      得終止勞動契約。
    (2)被告對原告所為之調職並未違反兩造間之勞動契約：
      兩造間勞動契約就被告得調動或調整原告之職位並未禁止或限制，被告調動原
      告職位，並未違反勞動契約。
    (3)職務調動，對原告之薪資及其他勞動條件，未作不利之變更：
      原告舊職之薪資為七萬三千二百七十元，而新職之薪資則與舊職相等，連同伙
      食津貼後為七萬七千二百六十八元，新舊職均同。另新職工作地點仍在台北市
      總公司，縱偶有出差，亦有津貼補助，況原告任業務經理時，出差頻仍甚於新
      職。又出差費並非經常性給與，難以此即謂原告薪資將有不利益之變更。至於
      因出差而與家人聯繫所需國際電話費、電傳費，並非因工務所支出之費用，本
      應由原告自行負擔，不論新、舊職均如此。又被告因每一單位之職階及職稱不
      盡相同，且同單位中相同職稱之員工亦應其職位等別之不同而應予不同之薪資
      ，而為方便辨識同一職稱中不同職位等別之員工，方於員工之職稱後皆註明其
      所屬職位等別中不致使人混淆之另一職稱，以茲區別。此乃為何原告之舊職稱
      為「業務經理(三)」，而其職稱後卻加註其職位等別「同組長待遇」之故。其次
      ，同為「建造經理」職稱者，共有四種不同職位等別，依職等高低區分，由高
      職等至低職等分別為「建造經理(一)」、「建造經理(二)」、「建造經理(三)」、「
      建造經理(四)」，而因原告本屬組長之職等，故水平調職至建造部時，其新職自
      係屬於同為組長職等之「建造經理(三)」，而非原告所指稱之「建造經理(一)」，
      因此新職「建造經理(三)」所需之職等為組長並非經理。
    (4)所調任之新職為原告之技術可為勝任者：
      原告所學乃為化工，而新職之職稱雖為建造經理，係涉工安、與建造工程之管
      理，其職務內容在督導建造工程之執行，而非工地現場工安管理人員，自無須
      取得勞工安權衛生或管理方面之專業證書或執照。因被告所承攬之工程多為石
      油化學工程，該項工程首重安全，須有了解化工專業知識之人才協助工安之維
      護，原告對如何維護石化工程之工安必有一定程度之了解。並且被告對原告就
      任新職時，亦會安排其參加訓練講習課程，以適應新職之需，故而原告對新調
      任之新職並無不可勝任之情形。
    (5)職務內容：原告之舊職為業務經理，負責契約之接洽與簽訂。新職之職稱為「
      建造經理」，其職務非在工地現場工安之執行，該職務大部分之時間係在總公
      司負責工程規劃及執行、部門行政管理、人員培訓及與各部門間之協調，以及
      至工地現場督導返回公司後須撰寫報告呈核等。建造經理一職原則上係在總公
      司執行職務者，惟因業務上需要亦須赴工地督導視察業務之執行者，故非謂建
      造經理即須派駐工地。然若有必要派駐工地者，被告公司依程序需另為一職務
      異動，並且表明所調派之工地為何。而被告對原告發給之職工異動通知單上，
      就工作地點並未變動，仍為台北總公司，依被告建造工地組織表所示，所謂「
      安衛業務主管」或「海外工地工安人員」乃專司工地安全工作，該職務係由「
      安衛經理」、「工安督導」負責，非為「建造經理」之專職，但建造經理為該
      等「安衛經理」人員之主管，如因業務上需要自應就工安事務加以督導，然而
      工地工安絕非「建造經理」之專責，建造經理與原告所稱之「安衛業務主管」
      或「海外工地工安人員」不相同。再者，原告所調任之新職於任職之初並不需
      取得相關勞工安全衛生或管理方面之證書或執照，僅係日後若依其職務內容有
      取得該等相關證照之必要時，被告自會協助員工接受相關教育訓練進而取得該
      等證照。
（三）原告就本事件確實曾於八十九年一月三日向台北市勞工局申請勞資爭議之調解
      ，並由兩造於同年月二十日共同前往台北市政府勞工局勞資爭議調解委員會進
      行調解。但兩造對該次勞資爭議調解委員會之調解方案無法達成協議，調解並
      不成立，故調解程序已終結。則被告於調解程序終結後，始終止兩造間勞動契
      約，並未違反勞資爭議處理法第七條之規定。原告又稱其於八十九年一月二十
      七日、同年月二十八日分別就本事件再向台北市政府勞工局申請調解，然是否
      因原告之申請遭駁回或其他事由未被受理，被告就原告此二次之申請調解，並
      未接獲台北市勞工局調解之通知。調解會既未召開，即尚未進入調解程序，被
      告於八十九年二月九日終止勞動契約自未違反上開規定。況資方於調解期間有
      正當理由，認勞工確有終止勞動契約之事由時，自不應受前開法條拘束；換言
      之，應依實質上有無終止勞動契約事由認定，而非以終止勞動契約時是否於調
      解程序中為形式認定。因實質上原告在申請調解前已有違反勞動契約情形，被
      告自得終止勞動契約。
（四）原告所請求被告給付之未休特別休假工資、端午節及中秋節獎金、工資部分，
      請求無理由：兩造間之勞動契約既已於八十九年二月九日合法終止，原告請求
      契約終止後之各筆款項自無依據。
（五）原告請求契約終止前之請求部分：
    1.八十八年度之年終獎金十八萬三千一百七十五元部分：
      勞動基準法第二十九條並未規定應發予一定比例之獎金，則原告主張被告應發
      予二個半月年終獎金，其依據為何，應由原告舉證說明之；另年終獎金發放金
      額並未固定，需審酌公司當年度盈餘情形，且非每位員工均相同，尚須依員工
      工作績效而定。否認原告提出錄音帶內容之真正，縱屬真正，其內容亦僅為被
      告試圖和解之要約，因未經原告承諾，故未達成合意。八十八年度原告並未獲
      評給績效獎金（當年度全公司共有九位未獲評給）。被告公司績效獎金之評給
      ，除訂有總額與個人之上、下限外，未訂有其他獎金發放標準之辦法，惟被告
      對於考績作業已訂有考績執行辦法，足見被告對績效獎金並非固定發放，亦非
      人人均可獲得績效獎金（八十八年度績效獎金之總額為二點五個月，個人給獎
      範圍為零至五個月）。
    2.八十八年度特別假六十八小時之薪資五萬七千一百一十一元、八十八年度員工
      配股五千六百九十股、八十九年度一日之薪資增加二千一百九十八元部分，其
      分別之計算依據為何，亦應由原告舉證以說明之。
    3.八十八年十月一日至八十九年九月三十日未休特別休假工資部分，兩造間勞動
      契約已於八十九年二月九日終止，故原告自八十八年十月一日起至八十九年二
      月九日契約終止時尚未工作滿一年，自無該年度所謂特別休假可言。縱使勞動
      契約尚未終止，然特別休假未休完之日數，如係勞工個人之因素而自行未休時
      ，則雇主可不發未休日數之工資，原告既係自願照常上班而不休假，核與加班
      之情形自有不同，被告自可不發給未休特別休假工資。
    4.原告對於被告員工調薪幅度為百分之三，並未舉證證明，縱被告員工薪資有調
      整，亦非全體員工均一體適用，仍須視各員工前一年度工作表現而定。
    5.依被告員工紅利分配辦法3.中說明，員工紅利發放對象為盈餘發生年度十二月
      三十一日（含）以前到職且發放基準日亦在職之職工，而該基準日又以年度公
      告日期為準，而非固定期日，員工是否能配發紅利，仍須視其年度考績而定。
      縱被告八十八年度有配發員工紅利，但原告是否可受配發，仍須視考績而定，
      是原告應提出該年度考績證明其應受發放。依八十九年股東常會議事錄盈餘分
      配表記載，員工紅利係以配發股票方式辦理。當年度員工紅利總額計三千一百
      零六萬一千五百九十元，即依決議案(三)被告公司章程第三十八條規定計算（員
      工紅利分配辦法第一條）之員工紅利總額，八十八年度員工紅利係在八十九年
      七月發放，當時原告並未在職，自無從請領發給紅利。
    6.依八十八年被告公司協理會議記錄顯示，「八十八年度職工調考及績效獎金作
      業原則」關於八十八年度調考幅度尚未核定，原告發放之年度獎金預算為三個
      半月，員工薪資幅度及員工獎金發放依程序四規定，由各主管就其單位之人員
      應予考評做成員工考績表，以為獎金及薪資幅度之依據，惟因原告於八十九年
      二月九日與被告終止勞動契約後已非被告員工，其請求發放八十九年度端午、
      中秋獎金並無依據。
    7.被告員工年度未休完之休假，自八十八年一月一日起本可累計延休，嗣於八十
      八年九月一日起改為不可累計延休，惟經員工申請並獲主管確認為因公務繁忙
      而無法休假者，即折發不休假獎金，八十九年亦同。
    8.八十八年協理會議記錄備忘錄上記載「七字頭工地契約職工」等字，是指於工
      地現場所聘僱之定期契約職工，其職工編號之第一碼編為「７」字頭，而原告
      並非被告於工地現場所聘僱之定期契約職工，故非此所指之範圍。
    9.兩造間契約既然在八十九年二月九日終止，被告自然不會讓原告工作。
三、證據：提出員工登記表、職工異動單查詢、工作規則、存證信函、律師函、台北
    市政府勞工局勞資爭議案件協調會議記錄、建造部人員訓練作業程序書、被告主
    要工程摘錄、被告建造部同仁名冊、建造工地組織表、紅利發放明細表、薪資系
    統應稅免稅薪資查詢、員工紅利分配辦法、「八十八年十二月、八十九年五月及
    八月協理會議記錄」備忘錄、公告、盈餘分配表、損益表、股東常會議事錄、營
    業報告書、員工考績評定辦法、八十八年十二月二十二日管理部備忘錄、八十七
    年十二月十一日管理部備忘錄。
丙、本院依職權：(一)向台北市政府勞工局調閱兩造間自八十九年一月起至八十九年四
    月止之所有勞資爭議申請調解事件卷宗；(二)向財政部證券暨期貨交易管理委員會
    調閱被告八十八年度至九十年度之資產負債表、損益表、營業報告書及股東常會
    承認該等會計表冊之議事錄。
    理      由
甲、程序方面：
    依民事訴訟法第一百七十條規定：「當事人喪失訴訟能力或法定代理人死亡或其
    代理權消滅者，訴訟程序在有法定代理人或取得訴訟能力之本人，承受其訴訟以
    前當然停止。」、第一百七十五條第一項規定：「第一百六十八條至第一百七十
    二條及前條所定之承受訴訟人，於得為承受時，應即為承受之聲明。」及第一百
    七十六條規定：「聲明承受訴訟，應提出書狀於受訴法院，由法院送達於他造。
    」，被告原法定代理人為李鎮海，嗣於訴訟中九十年五月一日變更為甲○○，被
    告乃提出書狀聲明承受訴訟，有被告公司變更登記事項卡可稽，於法核無不合，
    合先敘明。
乙、得心證之理由：
一、原告起訴主張其自七十八年十月一日起受僱於被告公司擔任專案設計經理，嗣後
    曾調任業務代表、業務部副組長、業務部組長、國內業務經理、國外業務經理、
    八十八年五月一日起擔任煉油石化海外專案業務經理。詎被告於八十九年一月三
    日表示將原告調任建造部工地工安，原告當天即向台北市政府勞工局申請調解，
    期間並多次告知被告應恢復原告原職及補發年終獎金。惟被告竟於八十九年二月
    九日即兩造仍在勞資爭議調解程序進行中，以原告未遵調職命令為由對原告通知
    終止兩造間僱傭關係。但被告上開調職顯違反勞動基準法施行細則第七條第一款
    規定及內政部七十四年九月五日台內勞字第三二八四三三號函釋示「調職五原則
    」、被告工作規則第三十七條３規定，屬違背誠信原則及權利濫用，依民法第一
    百四十八條、第七十一條、第七十二條規定應屬無效，原告無服從之義務；且違
    背勞資爭議處理法第七條規定，被告終止勞動契約，不生效力，兩造間勞動契約
    關係仍存在，被告自負有給付原告八十八年度年終獎金十八萬三千一百七十五元
    、八十九年度年終獎金十五萬零九百三十六元、自八十八年十月一日起至八十九
    年一月二十六日應休未休特別休假六十八小時工資五萬七千一百十一元、從八十
    九年十月一日至九十年九月三十日應休未休特別休假一百二十八小時工資十萬七
    千五百零三元、八十九年一月份百分之三調薪差額二千一百九十八元、九十年度
    調薪差額二萬七千一百六十八元、八十九年端午節及中秋節節金七萬五千四百六
    十八元、自八十九年二月起至九十年十二月三十一日止工資一百七十七萬七千一
    百六十四元、八十八年度員工紅利股票五千六百九十一股等之義務。為此依勞動
    契約之法律關係，請求被告給付(1)一百六十萬三千五百六十三元，及自九十年二
    月五日擴張聲明狀繕本送達翌日起至清償日止，按年息百分之五計算之利息；(2)
    被告公司之股票五千六百九十一股，並應將該股票，由大華證券股份有限公司股
    務代理部直接匯入原告於永大證券股份有限公司0000000000號集保帳
    戶內等語。
二、被告則以：被告對原告所為之調職，合乎工作規則第三十七條第一項之五原則，
    該職位異動係基於公司企業經營上所必需、並未違反兩造間之勞動契約、對原告
    之薪資及其他勞動條件，未作不利之變更且所調任之新職為原告之技術可為勝任
    。經被告於八十九年一月二十六日催告原告就任新職，為原告所拒絕，被告始依
    據工作規則第三十七條第二項，於八十九年二月九日終止兩造間勞動契約，該終
    止意思表示自屬合法。另被告終止契約時，已在勞資爭議調解程序終結後，並未
    違反勞資爭議處理法第七條之規定；況實質上原告在申請調解前已有違反勞動契
    約情形，故本件並無此條規定適用。再者，原告請求之未休特別休假工資、端午
    節及中秋節獎金、工資係在契約終止後者，自無依據；其餘原告請求契約終止前
    之款項，則因原告未能證明其考績內容，亦無權請求，而原告既係自願照常上班
    而不休假，並非加班，被告自可不發給未休特別休假工資等語，資為抗辯。
三、原告主張其自七十八年十月一日起受僱於被告公司擔任專案設計經理，嗣後曾調
    任業務代表、業務部副組長、業務部組長、國內業務經理、國外業務經理、八十
    八年五月一日起擔任煉油石化海外專案業務經理；被告竟於八十九年一月三日表
    示將原告調任建造部工地工安之事實，已提出職工異動通知單為證。被告對於原
    告開始至其公司任職時間、任職內容等節並不爭執，並有其提出之職工異動單查
    詢足稽；但先後抗辯八十九年一月三日係欲將原告調任建造部經理、建造經理(三)
    ，而非原告所謂之工安等語（詳見被告八十九年十月二十七日答辯狀、本院八十
    九年十二月十四日及九十年一月十八日言詞辯論筆錄、被告九十年三月五日答辯
    (四)狀、被告九十年三月二十三日爭點整理狀、九十年六月二十一日言詞辯論筆錄
    ）。經查，原告調職前職稱為「業務經理(三)」，被告職工異動通知單所載異動之
    新職，其職稱為「建造經理(三)」，有該職工異動通知單可查，兩造對於此職工異
    動通知單記載內容均不爭執。復經證人蕭政松即簽核該職工異動通知單者於本院
    九十年九月十日言詞辯論期日到庭證稱：「（問：提示原證一號員工職工異動單
    ，是否為你簽核？）這是我們公司的職工異動的正式文件，要經過異動前後部門
    主管的簽核，當時建造部主管是許敏雄，他人在高雄，所以由在台北的我代理簽
    核，：：：建造經理每個月的薪資因有分四、三、二、一等級，各個等級會有薪
    資最高、最低的規定。當初調原告擔任建造經理是做建造經理三，因為他（筆錄
    誤載為「它」）原來是業務經理三，等級相當。：：：」等語，及被告提出之建
    造工地組織表記載被告建造部之建造經理確分為(一)(二)(三)(四)之等級，準此，被告將
    原告調任之新職，其職稱確為「建造經理(三)」，而非原告主張之工地工安，首堪
    認定。
四、依前述一二兩造爭執要旨內容，足見本件兩造爭執之重點在於：
  (一)被告將原告自業務經理(三)調職為建造經理(三)，效力如何？
  (二)被告於八十九年二月九日以原告未遵調職命令為由終止兩造間僱傭關係，是否已
    生效力？兩造間僱傭契約是否仍存在？
  (三)若兩造間僱傭契約關係仍存在，則原告請求被告給付薪資、獎金等款項及員工紅
    利股票，是否正當？現分述如下。
五、首先，就被告所為調職命令效力部分：
（一）所謂勞動契約係謂約定勞雇關係之契約，勞動基準法第二條第六款定有明文；
      又勞動契約應約定工作場所及應從事之工作有關事項，該法施行細則第七條第
      一款亦規定甚明。調職乃是雇主對勞工人事配置上之變動，固係企業人事管理
      、運作上之頗為常見的現象，且通常同時帶有工作職務內容或工作場所之變動
      。關於調職命令之性質究為如何，學說上有包括的合意說、特約說及勞動契約
      說之分。(1)包括的合意說認為一般而言，雇主因勞動契約的締結而取得對該勞
      工勞動力之概括的處分權，基於概括的處分權雇主得以決定勞工之工作場所及
      工作內容，調職命令不過為雇主的此種決定，其法的性質為形成行為。但勞資
      雙方對工作場所與工作內容，如有明示或默示的合意，或依企業內之習慣因而
      特定，而成為勞動契約具體的內容時，則調職命令需得到勞工之同意，否則調
      職命令對該勞工無拘束力。(2)特約說認為雇主所以能將勞工調職，僅限於雙方
      有將勞動內容和工作地點的決定及變更之權限委與雇主行使之特別約定之情形
      。惟主張特約說者多認為就一般勞資關係的實態觀之，於訂定勞動契約時，勞
      資雙方一般存有在合理的範圍內承諾雇主的調職命令權之默示合意。(3)勞動契
      約說則認為調職如果是在勞動契約預定範圍內時，則調職只是契約之履行過程
      ，其性質不過為勞務指揮之一種樣態的事實行為，勞工當然必須服從。反之，
      若調職超過勞動契約之預定範圍時，則調職即為變更契約內容之要約，需得勞
      工之同意，否則對其不生效力。因此，調職命令對勞工有無拘束力，應視對該
      勞動契約所為之解釋而為判斷。
（二）無論採用何種調職命令法律性質之見解，判斷雇主是否具有調職命令權時，皆
      須探討勞動契約內容之真意。但在我國目前的勞動實務上，勞資雙方在訂定勞
      動契約時，於契約內容上就工作場所、工作內容為限定之合意者，尚屬少數；
      反而是在訂定勞動契約同時，大多數勞工皆必須提出遵守雇主人事異動命令之
      同意書等，再者，絕大多數的工作規則亦有勞工必須服從雇主調職命令之條款
      ；工作規則原係雇主為統一勞動條件及服務規律所訂定，依現今社會之情形觀
      之，勞工與雇主間之勞動條件依雇主所訂之工作規則所規定之內容而定，已成
      為勞工與雇主間均有合意之一種事實上習慣，只要工作規則所規定之內容具有
      合理性，工作規則即因而有拘束勞工與雇主雙方之效力，而不論勞工是否知悉
      工作規則之存在及其內容，或是否予以同意，均當然適用工作規則。準此，無
      論採前述(一)何種法律性質之立場，由於勞動契約解釋的結果，雇主將極有可能
      對勞工擁有調職命令權。
（三）工作場所、工作內容為勞動契約重要要素，不得容許雇主擅自以己意變更，具
      有拘束力之調職命令必須得到勞工之同意，若在訂定勞動契約階段，勞工調職
      已有默示合意時，於合理範圍內，雇主仍得有行使調職命令之權限。但考量前
      開(二)我國勞動實務狀況，本院認為，判斷勞資雙方就調職是否已有默示之合意
      ，宜採取較為嚴格之認定，以免資方濫權，而造成對勞工不公平或不可期待之
      結果。易言之，除非從勞動契約具體內容得以客觀地認定勞工有此合意，否則
      儘管工作規則有類似規定，尚不適宜輕易地解為勞資雙方就調職有默示之合意
      ，蓋現行勞動基準法中，雇主得依完全自由意志訂定工作規則，勞工並無參與
      或置喙之餘地，是以，即便工作規則有規定勞工須遵守雇主調職命令之條款，
      只要客觀上能認為勞資雙方就原有工作場所或工作內容具有限定之默示合意，
      則調職命令仍須再經勞工個別同意始具效力。
（四）然而，考量現今社會，企業為了永續經營之需要，有必要隨著技術革新、夕陽
      產業轉化、多角化經營及經營合理化等時代趨勢而改變經營策略時，若堅持肯
      定勞動契約中有限定工作內容、工作場所之合意，不允雇主有調職命令權，亦
      與社會一般認知脫軌。是本院認為，除非勞動契約約定內容有明確限定，或從
      勞資雙方履行勞動契約過程中，得以肯定勞資就工作場所、工作內容已有合意
      外，應傾向勞工在訂定勞動契約時，已有接受調職之合意。在此同時，必須制
      衡雇主調職命令之權限，亦即，勞工是否必須接受雇主調職命令之拘束，涉及
      對雇主調職命令適法性之評價，該調職命令應受到權利濫用禁止原則之規範。
（五）權利濫用之判斷基準：判斷雇主之調職命令是否有權利濫用之情事，應就該調
      職命令在業務上有無必要性或合理性，與勞工因調職所可能蒙受之生活上不利
      益之程度為綜合之考量，此外尚需注意雇主之調職有無其他不當之動機或目的
      。(1)在業務上必要性部分，主要係就「人事異動之合理性」、「人選之妥當性
      」為判斷，一般而言，除了特殊情形以外，基於尊重企業經營自主權，應予肯
      定之。不可諱言地，調職肯定會給勞工帶來某程度不利益，但只要該調職之人
      選為企業合理營運上所考慮之必要措施，即可視為調職人選具有妥當性。又調
      職本身對勞工亦有職業上利益作用，及作為迴避解雇之手段，是故，在業務上
      必要性判斷，不適宜課以過度之限制。(2)至於勞工所受不利益，並不適合就勞
      工個別家庭生活情事進行判斷，蓋每一勞工家庭或日常生活各自有別，若過度
      重視個別勞工私人事由而影響企業之人力運用，則自企業經營合理性之觀點，
      或勞工職業利益面加以考量，實均非妥適，何況，過度拘泥勞工個人情事之調
      職，反而將帶來企業內人事有不公正之虞，是此部分應就社會一般通念視該調
      職命令是否給勞工帶來難以忍受以上之不利益為標準。
（六）至於內政部七十四年九月五日發布之七四台內勞字第三二八四三三號函釋後段
      認為，若未有契約之約定，且亦未能徵得勞工之同意，但雇主又確實有調動勞
      工工作之必要時，得依下列五原則（即一般所稱之「調動五原則」）處理之，
      即；(1)基於企業經營上所必須；(2)不得違反勞動契約；(3)對勞工薪資及其他勞
      動條件未做不利益變更；(4)調動後工作與原有工作性質為其體能及技術所可勝
      任；(5)調動地點過遠，雇主應予必要協助。本院認為此至多僅能謂係在提供區
      別「調職」與「雇主變更勞動契約內容之要約」兩種態樣之原則，而非釋示雇
      主是否擁有雇主命令權與是否權利濫用之判斷原則。
（七）綜上，本院認為雇主對勞工所為調職命令其效力應依(1)調職命令權限是否有得
      到勞工同意或基於勞動契約之合意，(2)調職是否具有業務上之必要性，(3)調職
      有無其他不當動機或目的，(4)勞工所受之不利益，是否超出社會一般通念之程
      度等加以判斷。
（八）依三所載原告至被告公司任職起擔任之職務內容觀之，原告初任專案設計經理
      ，其後則由被告調職任業務代表、業務經理等職務內容；而原告學歷為化學工
      學碩士，專長在化工方面，屬化工製作程序操作，業經原告陳述綦詳，並有其
      學位證書附卷可憑，被告對此亦不爭執。加以，原告於本院八十九年十二月十
      四日言詞辯論期日陳稱：「我在八十九年二月九日離職前是做海外專案業務經
      理，工作內容是包含與客戶承包設計、建造工作，洽接合約，工作地點在台北
      ，我負責海外業務，工作範圍包括新加坡、馬來西亞、印尼、菲律賓，每個月
      都會到海外一、二趟，大約五至十天，下次提出薪資單等資料。專案業務經理
      在當時八十八年五月一日前有兩人，我是在八十八年五月一日開始做此工作，
      五月一日後有新人進來，也是專案業務經理，在被告公司只要是副組長的職務
      對外都稱經理。」等語，可知，在原告與被告間契約履行過程中，原告所具備
      之化工專業背景非其在被告公司任職受考量之重點，蓋原告所從事之業務內容
      大抵均為公司業績業務之接洽，而非化工技術相關專業背景之貢獻。參以，兩
      造並未有勞動契約明訂原告工作內容限於化工職務內容，是難認兩造在訂定勞
      動契約時，於契約內容上就工作場所、工作內容有限定之合意。
（九）次查，被告公司制訂之工作規則第三十五條規定：「職工應忠勤職守，遵守公
      司一切規章，服從各級主管人員之指揮、監督、調派，不得陽奉陰違或敷衍塞
      責；：：：」，第三十七條則規定被告若適應業務需要，調動職工職務或調派
      職工至不同地點工作，應遵守相當原則，而職工不得拒絕調動，有該工作規則
      在卷可稽。參酌兩造對於該工作規則規定均於本件審理中予以援用，且對於該
      調職規定內容，所使用之語詞與前開內政部調動五原則相當，所規定之內容具
      有合理性，故此工作規則即因而有拘束勞工與雇主雙方即兩造之效力。依上開
      (四)之說明，堪可認勞工即原告在訂定勞動契約時，已有接受調職之合意。其次
      應審究者乃被告所為調職命令是否有權利濫用情事。
      1.首先，就原告調職前後薪資數額比較而言，調職前原告薪資為每月七萬三千
        二百七十元，而新職之薪資則與舊職相等，連同伙食津貼後為七萬七千二百
        六十八元，新舊職均同，乃兩造所自認者（詳見原告九十年十月十二日爭點
        整理(一)狀第三十七頁、第三十九頁，被告九十年三月五日答辯(四)第四頁、本
        院九十年十二月六日言詞辯論筆錄）。
      2.又工作地點調職前係在台北，已經原告在本院八十九年十二月十四日言詞辯
        論期日陳稱綦詳，調職後之工作地點亦在台北，有職工異動通知單可稽，並
        經證人蕭政松證述：「：：：建造部不只一個建造經理，工作地點可能在台
        北（北建）、高雄（南建）兩個辦公室，或是其他工地，工地則在全台各處
        或海外，工地是有建造工程的地區，就會設立工地，：：：當初調原告是擔
        任台北辦公室的建造經理，因為如果要調工地的話，會在原證一（即職工異
        動通知單）下方的津貼欄註明會有工地津貼，並註明哪一個工地，且經過工
        地主管的簽名，所以不是調工地的建造經理：：：」等語甚詳。原告雖主張
        新職工作地點在海外等語，並提出建造準則以佐。但查，建造準則所載「安
        衛業務主管」是屬於工地經理管轄之下級單位，而工地經理則是建造經理為
        該等「安衛經理」人員之主管，如因業務上需要自應就工安事務加以督導，
        然而工地工安絕非「建造經理」之專責，原告所指「安衛業務主管」與被告
        欲將原告調任新職之建造經理並不相同，此有原告所提被告總公司建造部組
        織表、被告所提建造工地組織表可資對照，是原告此部分所陳與被告公司組
        織架構有異，不足採信。是以，原告調職前後工作地點均在台北，堪可認定
        。
      3.原告固然主張其以煉油石化海外專案業務經理之身份，國外出差之待遇，依
        據被告「國外出差旅費報銷須知」，原告每月月本薪加計伙食津貼為七萬七
        千二百六十八元，其他地區出差三十日膳雜費六萬九千五百十元 （US $ 70
        30×33.1），中東歐美出差三十日膳雜費七萬九千四百四十元（ US$80×30
        ×33.1），所有的交通費（機票、計程車等）、住宿費、電話費、電傳費用
        均實報實銷，由被告負擔，另有出差旅費、國內特別休假等，並提出國外出
        差旅費報銷需知、出差旅費明細表、管理準則節本為證。被告則抗辯：出差
        費之給付係依照出差情形而給付，屬於偶然性給付，而新舊職出差情形不同
        ，所領取之出差費自不同等語。按所謂薪資，或稱工資，依勞動基準法第二
        條第三款規定：「工資謂勞工因工作而獲得之報酬，包括工資、薪資及按時
        、計日、計月、計件以現金或實物等方式給付之獎金、津貼及其他名義之經
        常性給與均屬之」，所謂經常性，與固定性給與不同，僅須在一般情況下經
        常可領取，即屬經常性給付。雖然新職即建造經理出差次數未若調職前擔任
        業務經理時頻繁，或許會影響原告所受前開費用等收入數額，但如被告所述
        可知，若原告擔任建造經理而有出差情形時，亦可領取出差費之給付，對於
        原告而言，其勞務給付內容（即有無出差情形）既不相同，所得領取之工資
        內容自亦不同，並未因調職而受有不利益，蓋原告調職前後每月薪資加計伙
        食津貼後均為七萬七千二百六十八元，被告既然未以調職為由降低原告每月
        領取薪資數額，即難認原告將因調職而勞動條件將遭不利益變更。
      4.至於原告所稱：調職後須到國內外不特定的工地長駐，離家在外生活，雖有
        工地及異地津貼，然仍未足以彌補原告需增加的租屋、生活、電信聯絡、返
        家探親旅費及家人長期照護等費用負擔等語。如前所述，原告調職後仍在台
        北工作，並非長駐國內外工地，故無原告所指將有離家在外、多次返家探親
        之情事存在。況且，個別勞工私生活情事千差萬別，自不得過度地以勞工個
        別的、私人的事項而左右企業人員配置，否則將反而傷害企業整體人事公正
        ，自企業經營之合理性及勞工職業能力開發等利益考察，難謂妥當。是原告
        以其有家人需長期照顧為由，認被告調職不合法，顯屬無據。
      5.又原告之舊職為業務經理，負責契約之接洽與簽訂，已經原告陳述明確。至
        於新職建造經理，其職務非在工地現場工安之執行，該職務大部分之時間係
        在總公司負責工程規劃及執行、部門行政管理、人員培訓及與各部門間之協
        調，以及至工地現場督導返回公司後須撰寫報告呈核等，有建造準則可參，
        更經證人蕭政松證述：「：：：建造經理依其性質，如果是在辦公室的話，
        就是幫助協理協助事務，或協調工地事務；工地事務是偏向行政事務的協調
        ，可能需要向各部門聯絡，或向協理作報告，偶爾需要視察工地施工狀況：
        ：：」等語綦詳，並非如原告主張者為工安人員，已如前載，是調職後之工
        作內容，亦應為原告所得勝任者。
      6.至於原告主張：被告欲假借違法調職，逼迫原告離職，八十八年十二月二十
        三日至八十九年一月三日，被告公司由蕭政松、林振堂與鄭蒼吉多次出面要
        求原告接受先辦辭職手續，再由被告給付十七個半月之資遣條件或調職到建
        造部擔任工地工安，且欲規避原告得依被告「職工提前退休優惠辦法」第三
        條第(二)項第４款規定，領取退休金之義務等節，固據其提出錄音帶及譯文為
        證，然被告則否認錄音內容之真正。依證人蕭政松所述：「（原告問：八十
        八年十二月二十三日、八十八年十二月二十八日原證十九、二十號，所談的
        內容，是否有經過公開錄音？談的時候是否提及要把我調工地公安？或發給
        我十七．五個月的薪資，要我離職？）我在接到異動通知單（八十八年十二
        月二十一日）後，發現原告都沒有來報到，我去找管理部門問，才知道有這
        件事情，所以希望大家一起來討論，裡面有管理部的人，還有我，鄭美源我
        忘記有無在場，公開錄音是原告要求的，關於原告所講的部分，我不記得有
        這樣的條件，我記得應該是沒有談到。」等語，及觀諸錄音帶譯文所載內容
        ，大抵均為討論原告是否應配合被告職務調動，若不配合調動，離職條件應
        如何等，但其中關於十七點五個月薪資等條件，均係原告主動提及，整段譯
        文記載並未有被告欲藉調職逼迫原告離職之情形存在。故原告此部分主張應
        屬臆測，而無依據。其聲請訊問證人鄭蒼吉、林振堂、鄭美源即與此部分待
        證事實無關，本院認無調查之必要。
（十）綜上，原告在訂定勞動契約時，已有接受調職之合意，而被告將原告調職為建
      造經理(三)，具有業務上之必要性，無其他不當動機或目的，原告亦未因職務調
      動而所受不利益，故被告所為調職命令應屬合法。
六、被告於八十九年二月九日以原告未遵調職命令為由終止兩造間僱傭關係，並不生
    效力，兩造間僱傭契約關係仍然存在：
（一）被告嗣後乃在八十九年一月二十六日以律師函限原告於文到三日內就任新職建
      造經理，原告並未依該函就任，被告因此在八十九年二月九日以存證信函終止
      兩造間僱傭關係等情，有律師函、存證信函在卷足稽，並經兩造陳述一致。
（二）然勞資爭議處理法第七條規定：「勞資爭議在調解或仲裁期間，資方不得因該
      勞資爭議事件而歇業、停工、終止勞動契約或為其他不利於勞工之行為。」，
      本條規定乃在限制資方不得單獨行使契約之終止權，以免勞資之爭議加劇，且
      所謂不得終止勞動契約，係指勞資爭議在調解或仲裁期間，資方不得因該「勞
      資爭議事件」而有終止契約之行為。
    1.又勞動基準法係為保障勞工權益、加強勞雇關係，促進社會與經濟發展所制定
      之法律（勞動基準法第一條），勞資爭議處理法係於雇主與勞工發生勞資爭議
      時適用之法律（勞資爭議處理法第二條），故關於勞資爭議事件之處理，依特
      別法優於普通法之原則，應優先適用勞資爭議處理法之規定。其中勞動基準法
      第十二條第一項第一款、第二款、第三款及第五款規定之情形，顯與勞資爭議
      事件無關，第四款：「違反勞動契約或工作規則，情節重大者」暨第六款：「
      無正當理由繼續曠工三日，或一個月內曠工達六日者」，如係與勞資爭議事件
      有關，則依勞資爭議處理法第七條之規定，資方在調解或仲裁期間不得終止勞
      動契約，如資方逕依勞動基準法第十二條第一項之規定終止勞動契約，自係違
      反勞資爭議處理法第七條之規定。
    2.再綜觀勞資爭議處理法第二章調解第九條至第二十條規定，調解程序為：當事
      人申請調解後，直轄市或縣（市）主管機關則應組成勞資爭議調解委員會處理
      ，並選定調解委員，勞資爭議調解委員會則召開會議且指派調查員調查事實、
      提出解決方案，嗣後召開會議做成調解方案，將調解記錄送達勞資爭議雙方當
      事人，視當事人是否同意調解方案、調解是否成立等。準此，調解期間應係指
      直轄市或縣（市）主管機關依職權交付調解，並通知勞資爭議當事人之日，或
      接到勞資爭議當事人雙方或一方之完備申請書之日起算，至調解記錄送達之日
      終止而言。
（三）經查，原告在八十九年一月二十八日即向台北市政府勞工局提出勞資爭議調解
      申請，爭議事項內容為：被告在八十九年一月三日強迫其職務調動，亦不發給
      任何年終獎金等，而請求被告恢復原職、補發年終獎金；之後台北市政府勞工
      局乃組成勞資爭議調解委員會、設置調解委員，並定於八十九年三月九日召開
      會議，而於同年三月十五日將調解記錄送兩造，以上已經本院依職權向台北市
      政府勞工局調閱兩造間自八十九年一月起至八十九年四月止之所有勞資爭議申
      請調解事件卷宗查閱屬實，有台北市政府勞工局九十年七月十三日北市勞二字
      第九○二二五九八七○○號函附案卷可稽。準此，被告在八十九年二月九日以
      原告未遵調職命令就職為由終止兩造間勞動契約時，尚在兩造就調職所生勞資
      爭議事件之勞資爭議調解期間，其所為終止契約之意思表示因違反勞資爭議處
      理法第七條規定而無效。被告辯稱：資方即被告於調解期間有正當理由，認勞
      工即原告確有終止勞動契約之事由時，自不應受前開法條拘束等語，與上開法
      條規定有間，自不足採。是以，兩造間勞動契約關係仍有效存在，亦堪認定。
七、再就原告請求被告給付薪資、獎金等款項及員工紅利股票是否正當部分論述之：
（一）調薪差額部分，原告依據勞動基準法第二十二條第二項、被告工作規則第十四
      條請求被告給付(1)八十九年一月份百分之三調薪差額二千一百九十八元，(2)九
      十年度調薪差額二萬七千一百六十八元等，被告則否認有依百分之三幅度調薪
      之事實。
      1.勞動基準法第二十二條規定為：「工資之給付，應以法定通用貨幣為之。但
        基於習慣或業務性質，得於勞動契約內訂明一部以實物給付之。工資之一部
        以實物給付時，其實物之作價應公平合理，並適合勞工及其家屬之需要。工
        資應全額直接給付勞工。但法令另有規定或勞雇雙方另有約定者，不在此限
        。」，被告工作規則第十四條則為：「職工之工資採月給制，經職工同意每
        月月底支給，除職工之本薪外，另支膳食津貼金額由管理部擬呈總經理核定
        。破月工資按在職日曆天數除以當月日曆天數計算。」，故勞動基準法並未
        規定雇主有按年調高薪資之義務，被告工作規則亦未有被告每年對員工薪資
        調高百分之三規定。
      2.又被告提出之八十八年十二月二日管理部備忘錄（主題：八十八年度職工調
        考及績效獎金作業原則）關於調考部分則明白記載：「本（）年度調考幅
        度尚未核定：：：」等語，顯然並無原告所指八十九年度調薪百分之三事實
        。況原告就其此部分主張有利於己之事實並未舉證以實其說，故其此部分所
        陳自無理由。其請求被告給付調薪差額八十九年一月二千一百九十八元、九
        十年度二萬七千一百六十八元，即不應准許。
      3.據此，原告自八十九年一月起每月薪資仍應以八十八年年底原告薪資數額七
        萬三千二百七十元為準（詳見本院九十年十二月六日言詞辯論筆錄）。
（二）年終獎金部分，原告依據勞動基準法第二十九條規定，請求被告給付(1)八十八
      年度年終獎金，按原告八十八年度每月本薪為七萬三千二百七十元，以二個半
      月計算為十八萬三千一百七十五元，(2)八十九年度年終獎金，以原告八十九年
      月本薪應為七萬五千四百六十八元，乘以二個月月本薪計算後為十五萬零九百
      三十六元。
      1.關於原告八十八年年底、八十九年一月起，每月薪資為七萬三千二百七十元
        ，業認定如前，故八十九年度年終獎金部分，亦應以七萬三千二百七十元為
        計算基準，原告主張按調薪後之七萬五千四百六十八元計算，並無依據，先
        予敘明。
      2.原告主張被告應給付八十八年度年終獎金二個半月薪資，僅提出中鼎月刊發
        表稿、錄音帶及譯文為證。被告則抗辯：其年終獎金發放金額並未固定，需
        審酌公司當年度盈餘情形，且非每位員工均相同，尚須依員工工作績效而定
        ；否認原告提出錄音帶內容之真正，縱屬真正，其內容亦僅為被告試圖和解
        之要約，因未經原告承諾，故未達成合意；又八十八年度原告並未獲評給績
        效獎金（當年度全公司共有九位未獲評給），被告公司績效獎金之評給，除
        訂有總額與個人之上、下限外，未訂有其他獎金發放標準之辦法，惟被告對
        於考績作業已訂有考績執行辦法，足見被告對績效獎金並非固定發放，亦非
        人人均可獲得績效獎金（八十八年度績效獎金之總額為二點五個月，個人給
        獎範圍為零至五個月）等語，而提出「八十八年十二月、八十九年五月及八
        月協理會議記錄」備忘錄、員工考績評定辦法以佐。原告就此則陳稱：依該
        等備忘錄可知被告八十八年度確實有發放平均為二個半月之年終獎金，又被
        告對於原告工作能力、經驗俱佳乙節業已自認，既無任何證據證明原告績效
        不彰，自不得以原告未獲八十八年評給為由拒絕給付績效獎金；至於員工考
        績評定辦法，既非年終獎金辦法，亦非績效獎金辦法，而是做為薪資調整、
        特別獎金、職位晉升參考標準，故該辦法並不涉及年終獎金或績效獎金，況
        該辦法並未經被告公布不發生效力；再者，原告係依照勞動基準法第二十九
        條規定請求給付年終獎金，並非請求績效獎金等語。
      3.依勞動基準法第二十九條規定：「事業單位於營業年度終了結算，如有盈餘
        ，除繳納稅捐、彌補虧損及提列股息、公積金外，對於全年工作並無過失之
        勞工，應給予獎金或分配紅利。」，亦即事業單位依本條規定，如勞工於事
        業單位營業年度終了結算時在職，且當年度工作並無過失，即具領取年終獎
        金之要件，對符合上述條件之勞工，事業單位即不可藉詞不予發給年終獎金
        。經查，被告八十八年度（八十八年一月一日起至八十八年十二月三十一日
        ）結算後確實有盈餘，此自被告提出之盈餘分配表、損益表、股東常會議事
        錄、營業報告書等記載即可得知。又依被告九十年十一月二十七日爭點整理
        狀(一)第一頁所自認：「原告語文能力，專業知識及能力、工作經驗及實績均
        能勝任原職。」等情，可見原告在八十八年度全年工作並無過失，且兩造間
        勞動契約既仍有效存在，則迄八十八年底時原告尚在職，依上開法條規定，
        被告即應給予獎金。
      4.再觀諸上開協理會議備忘錄中八十八年十二月二日做成之八十八年度職工調
        考及績效獎金作業原則二獎金1.已載明：「本年度獎金預算為三點五個月，
        端午、中秋各已發零點五個月獎金，人人有獎之獎金月數合計一個月，剩餘
        預算二點五個月全數以績效獎金辦理，請依受考同仁本年之貢獻，評給合理
        之獎金月數至小數點第一位，最多不得超過五個月。」，足徵，該年度年終
        獎金原則上以二點五個月薪資數額為給付標準，茲既如3.所述，原告全年工
        作並無過失，則原告請求被告給付八十八年度年終獎金，按原告八十八年度
        每月本薪為七萬三千二百七十元，以二個半月計算為十八萬三千一百七十五
        元，自屬有據。被告僅稱八十八年度原告並未獲評給績效獎金，但對於原告
        未能請求獎金之具體事由、原因為何，並未具體指明，亦未證明原告工作有
        過失不符合勞動基準法第二十九條規定要件等，是其此部分抗辯並無理由。
      5.至於原告請求被告給付八十九年度年終獎金，以原告八十九年月本薪應為七
        萬五千四百六十八元，乘以二個月月本薪計算後為十五萬零九百三十六元部
        分：如上開1.部分所述，八十九年度年終獎金部分應以七萬三千二百七十元
        為每月薪資數額，但原告主張應按二個月薪資計算，並未說明計算之依據。
        雖原告聲請命被告提出八十九年十二月份董事會議記錄、人事委員會議記錄
        及協理會議記錄以為佐證；但被告則否認原告有請求按二個月薪資計算之年
        終獎金債權存在。雖然證人蕭政松陳稱被告在八十九年度確有發放年終獎金
        ，但數額多少其已不復記憶（詳見本院九十年九月十日言詞辯論筆錄），故
        以證人蕭政松之證詞並無法證明原告主張為真正。至於原告聲請命被告提出
        書證部分，依民事訴訟法第三百四十二條規定：「聲明書證，係使用他造所
        執之文書者，應聲請法院命他造提出。前項聲請，應表明下列各款事項：一
        應命其提出之文書。二依該文書應證之事實。三文書之內容。四文書為他造
        所執之事由。五他造有提出文書義務之原因。前項第一款及第三款所列事項
        之表明顯有困難時，法院得命他造為必要之協助。」，原告並未表明前述會
        議記錄內容如何，是否有記錄被告發放年終獎金之情事，而凡於訴訟程序作
        為證據方法使用之文書，依其意旨（即內容）可為證據者，方得謂之證書，
        如就某類文書臆測其中或有可為證據者，而未必定可作為證據，自不得謂為
        書證，而請求調查。故原告此部分聲請與前開法條規定要件不符，其聲請應
        予駁回，本院自得不為調查。另當事人主張有利於己之事實者，就其事實有
        舉證責任，民事訴訟法第二百七十七條前段定有明文，原告既然主張其對被
        告有兩個月薪資數額之八十九年度年終獎金債權存在，則對於該等債權數額
        確實存在之事實自負有舉證責任。但原告迄今並未舉證以實其說，且自本院
        依職權向財政部證券暨期貨交易管理委員會調閱之被告八十八年度至九十年
        度之資產負債表、損益表、營業報告書及股東常會承認該等會計表冊之議事
        錄等文書中，亦未有被告發放八十九年度年終獎金之記述，是難認原告此部
        分主張為可採。故其請求被告給付十五萬零九百三十六元，不應准許。
（三）原告請求被告給付八十九年端午節及中秋節節金各半個月月本薪，合計為一個
      月即七萬五千四百六十八元：
      1.依卷附之被告八十九年五月及八月協理會議記錄備忘錄所載，被告確實已發
        放八十九年度端午節及中秋節節金各半個月月本薪。兩造間勞動契約關係既
        仍存在，而被告已拒絕原告提供勞務，被告自負有給付此部分獎金之義務。
      2.承前，原告八十九年間每月薪資應為七萬三千二百七十元，故原告僅得請求
        被告給付此二項獎金合計為一個月之薪資即七萬三千二百七十元，其請求超
        逾部分則難謂有據。
（四）應休未休特別休假工資部分：
      1.原告主張：(1)原告自七十八年十月一日起任職被告公司，迄八十八年九月三
        十日，工作滿十年，故八十八年十月一日起至八十九年九月三十日止，應有
        特別休假十五天，共計一百二十小時，原告於八十八年十月一日起至八十九
        年一月二十六日止，已休完五十二小時，尚有應休未休特別休假六十八小時
        ，被告每週工作時數為四十二小時，換算每月工作時數為一百八十四小時，
        原告八十九年度月薪應為七萬七千二百六十八元，乘以六十八小時未休特別
        休假時數，除以每月工作時數一百八十四小時，乘以二倍後，得請求五萬七
        千一百十一元；(2)原告八十九年十月一日起至九十年九月三十日止，應有特
        別休假十六天，共計一百二十八小時，原告八十九年度月薪應為七萬七千二
        百六十八元，乘以一百二十八小時未休特別休假時數，除以每月工作時數一
        百八十四小時，乘以二倍，為十萬七千五百零三元等語。被告對於原告主張
        特別休假日數、尚未休之特別休假日數等均於本院九十年十二月六日言詞辯
        論期日表示沒有意見而為自認，惟以：兩造間勞動契約已於八十九年二月一
        日終止，故原告自八十八年十月一日起至八十九年二月一日契約終止時尚未
        工作滿一年，自無該年度所謂特別休假可言；況原告既係自願照常上班而不
        休假，核與加班之情形自有不同，被告自可不發給未休特別休假工資；至於
        八十九年二月勞動契約終止以後，原告已無此項請求權等語置辯。
      2.依勞動基準法第三十八條規定：「勞工在同一雇主或事業單位，繼續工作滿
        一定期間者，每年應依左列規定給予特別休假。一一年以上三年未滿者七日
        。二三年以上五年未滿者十日。三五年以上十年未滿者十四日。四十年以上
        者，每一年加給一日，加至三十日為止。」，同法第三十九條復規定：「第
        三十六條所定之例假、第三十七條所定之休假及第三十八條所定之特別休假
        ，工資應由雇主照給。雇主經徵得勞工同意於休假日工作者，工資應加倍發
        給。因季節性關係有趕工必要，經勞工或工會同意照常工作者，亦同。」，
        再參照該法施行細則第二十四條規定：「本法第三十八條之特別休假，依左
        列規定：一計算特別休假之工作年資，應依第五條之規定。二特別休假日期
        應由勞雇雙方協商排定之。三特別休假因年度終結或終止契約而未休者，其
        應休未休之日數，雇主應發給工資。」，可知，未休特別休假工資，乃必須
        於一年終了後，累計每一勞工於當年應休未休之日數，始能發給之給與。又
        第三十九條所稱加倍發給，係指除依同條規定當日工資照給外，再加發該實
        際從事工作之休假日內應得工資而言。原告主張除當日原得領取之工資外，
        被告應再給付二倍未休特別休假工資，與法條規定不符。
      3.經查，原告自八十八年十月一日起至八十九年九月三十日止，應有特別休假
        十五天，計一百二十小時，已經被告自認。又原告所以迄八十九年一月二十
        六日止，僅休完五十二小時，尚有應休未休特別休假六十八小時無從休假，
        係因被告自八十九年二月起即拒絕受領原告提供之勞務，此自被告於本院九
        十年十二月六日言詞辯論期日陳稱：「兩造契約既然在八十九年二月九日終
        止，被告自然不會讓原告工作。」等語可得知，故與一般勞動關係存續中得
        由勞資雙方自由協商排定休假情況不同；是以，被告抗辯：原告係自願照常
        上班而不休假，核與加班之情形自有不同，被告自可不發給未休特別休假工
        資等語，與兩造間前述契約履行過程有間，自不足取。再者，被告提出之八
        十八年十二月二十二日管理部備忘錄、八十七年十二月十一日管理部備忘錄
        中已明載其自八十九年一月一日取消特別休假延用辦法，「回歸勞基法」，
        故關於原告未休特別休假工資之請求，依兩造之協商，應按勞動基準法上述
        規定方式計算。
      4.又原告主張被告每週工作時數為四十二小時，每月工作時數為一百八十四小
        時，亦為被告所不否認。則以原告每月工資七萬三千二百七十元換算，每小
        時工資應為三百九十八元（73270 ÷184＝398，元以下四捨五入），原告自
        得請求被告給付六十八小時工資計二萬七千零六十四元（398 ×68＝27064）
        。原告請求五萬七千一百十一元，超逾二萬七千零六十四元部分應予駁回。
      5.至於原告八十九年十月一日起至九十年九月三十日止，應有特別休假十六天
        ，共計一百二十八小時，亦如前述，以原告每小時工資三百九十八元計算後
        ，原告得請求被告給付五萬零九百四十四元（ 398×128＝50944），其請求
        超過此數額部分，並無理由。
      6.綜前，原告得請求被告給付未休特別休假工資總計七萬八千零八元。
（五）員工紅利股票部分：
      1.原告主張：被告八十八年度分配八十七年度員工紅利（股票）總額為一千萬
        元，八十九年度分配八十八年度員工紅利（股票）總額為三千萬元，原告八
        十八年所領取之八十七年職工分配紅利股票為一千八百二十四股，乘以三千
        萬元，除以一千萬元，乘以八十八年度月本薪七萬三千二百七十元，除以八
        十七年度月本薪七萬零四百五十元，原告八十八年度員工紅利股票應為五千
        六百九十一股乙節，固有股東權益變動表、股票領取單以佐。就此被告則陳
        稱：依被告員工紅利分配辦法3.中說明，員工紅利發放對象為盈餘發生年度
        十二月三十一日（含）以前到職且發放基準日亦在職之職工，員工是否能配
        發紅利，仍須視其年度考績而定，依八十九年股東常會議事錄盈餘分配表記
        載，員工紅利係以配發股票方式辦理，八十八年度員工紅利總額計三千一百
        零六萬一千五百九十元，即依決議案(三)被告公司章程第三十八條規定計算（
        員工紅利分配辦法第一條）之員工紅利總額，八十八年度員工紅利係在八十
        九年七月發放，當時原告並未在職，自無從請領發給紅利等語，且提出員工
        紅利分配辦法、盈餘分配表、損益表、股東常會議事錄、營業報告書、員工
        考績評定辦法以資佐證。
      2.首先，原告主張之股票紅利計算方式依據為何，並未見其予以說明，並提出
        證據以為證明。其次，自上開兩造各自提出之股東權益變動表、盈餘分配表
        、損益表、股東常會議事錄、營業報告書以觀，僅有員工股票紅利總額三千
        一百零六萬一千五百九十元之記載，並未說明各員工得請求之股票紅利數量
        為何。至於原告固然主張被告未遵期提出文書，而認其請求員工紅利股票等
        事實為正當等語；惟依民事訴訟法第三百四十五條規定：「當事人無正當理
        由不從提出文書之命者，法院得審酌情形認他造關於該文書之主張或依該文
        書應證之事實為真實。前項情形，於裁判前應令當事人有辯論之機會。」，
        本條係規定當事人無正當理由不從命提出文書時得生之效果。即法院得認他
        造關於該文書之性質、內容及其成立真正之主張為正當，然非謂他造所主張
        之事實即屬真正。蓋法院得認他造關於該文書之主張為正當，與該文書之證
        據價值，係屬兩事，不得因此即謂待證事項已經證明，仍須按一般原則斟酌
        情形，由法院依自由心證判斷之。經查，原告聲請命被告提出(1)八十八年度
        一月、十二月及八十九年度一月、四月、五月、七月、八月董事會記錄，(2)
        人事委員會記錄，(3)協理會議記錄，(4)八十八年度員工紅利（股票）分配辦
        法，被告已提出協理會議記錄、員工紅利分配辦法，但自此等文書內容並無
        法證明原告可得請求之員工紅利股票數額，已如前述，而所謂董事會記錄、
        人事委員會記錄內容為何，亦未見原告主張，自不得以被告未遵期提出文書
        即認原告主張之事實為真正。
      3.原告關於其此部分主張計算方式確實存在之事實，負有舉證責任，但迄今卻
        未舉證以實其說，自難採信。其請求被告給付被告公司之股票五千六百九十
        一股，不應准許
（六）原告請求被告給付自八十九年二月起至九十年十二月三十一日止，以原告八十
      九年度應有月薪七萬七千二百六十八元，乘以二十三個月，共一百七十七萬七
      千一百六十四元：
      1.民法第四百八十七條前段明文規定：「僱用人受領勞務遲延者，受僱人無補
        服勞務之義務，仍得請求報酬。」，被告對於原告主張：原告於八十九年二
        月九日收到被告違法終止僱傭關係之通知後，仍繼續上班至同年二月二十八
        日，且被告並未發放二月份薪水予原告，並拒絕原告勞務之提供乙節，並未
        見否認，且被告更於本院九十年十二月六日言詞辯論期日陳稱：「兩造契約
        既然在八十九年二月九日終止，被告自然不會讓原告工作。」等語，可見原
        告始終並無任意去職之意，客觀上亦繼續提供勞務，僅因被告認為兩造勞動
        契約已於八十九年二月九日終止而拒絕受領勞務，故在八十九年二月二十八
        日後，原告已無從期待被告受領其勞務，既然被告終止契約之意思表示未生
        效力，兩造間勞動契約關係仍存在，則依上開規定，被告仍負有給付原告應
        得工資之義務。
      2.原告八十九年度每月工資為七萬三千二百七十元，自八十九年二月起至九十
        年十二月三十一日止，為二十三個月，原告得請求被告給付工資一百六十八
        萬五千二百十元。原告請求超過此數額部分，為無理由，應予駁回。
（七）綜上所述，原告總計得請求被告給付八十八年度年終獎金十八萬三千一百七十
      五元、八十九年端午節及中秋節節金七萬三千二百七十元、未休特別休假工資
      七萬八千零八元、工資一百六十八萬五千二百十元，共二百零一萬九千六百六
      十三元。另被告曾於八十九年六月二十三日寄予原告未指定用途而面額為七十
      七萬七千一百六十元之支票一紙（付款人台北市銀行維德分行，發票日八十九
      年五月八日，票號0000000號，帳號一０—０），兩造對此均不爭執。
      依民法第三百二十一條規定：「對於一人負擔數宗債務而其給付之種類相同者
      ，如清償人所提出之給付，不足清償全部債額時，由清償人於清償時，指定其
      應抵充之債務。」，及第三百二十二條第一款規定：「清償人不為前條之指定
      者，依左列之規定，定其應抵充之債務：一債務已屆清償期者，儘先抵充。」
      ，被告前所給付原告之七十七萬七千一百六十元，自得抵充八十八年度年終獎
      金十八萬三千一百七十五元、八十九年端午節及中秋節節金七萬三千二百七十
      元、八十八年十月一日至八十九年九月三十日得請求之未休特別休假工資二萬
      七千零六十四元、八十九年二月至七月工資四十三萬九千六百二十元及八十九
      年八月計一百三十五點七小時工資五萬四千零三十一元（以原告每小時工資三
      百九十八元計算，五萬四千零三十一元約為一百三十五點七小時），故被告尚
      應給付原告未休特別休假工資五萬零九百四十四元、工資一百十九萬一千五百
      五十九元，共一百二十四萬二千五百零三元。
八、從而，原告本於勞動契約之法律關係，請求被告給付一百二十四萬二千五百零三
    元，及自九十年二月五日擴張聲明狀繕本送達翌日即九十年二月十日起至清償日
    止，按年息百分之五計算之法定遲延利息，為有理由，應予准許，至超逾部分，
    則難謂有據，應予駁回。
九、因本件事證已臻明確，兩造其餘主張陳述及所提之證據，經審酌與本院上開論斷
    結果無違，爰不予一一贅述。
丙、假執行之宣告：
    兩造陳明願供擔保以代釋明，請宣告假執行或免為假執行，經核原告勝訴部分，
    合於法律規定，爰分別酌定相當之擔保金額宣告之；原告其餘假執行之聲請，因
    訴之駁回而失所依據，不予准許。
丁、結論：
    本件原告之訴為一部有理由，一部無理由，依民事訴訟法第七十九條但書、第三
    百九十條第二項、第三百九十二條，判決如主文。
中　　　華　　　民　　　國　　九十一　　年　　　六　　　月　　二十七　　日
　　　　　　　　　　　　　　　勞工法庭法　　　官　賴錦華
右為正本係照原本作成
如對本判決上訴，須於判決送達後廿日內向本院提出上訴狀
中　　　華　　　民　　　國　　九十一　　年　　 　六　　 月　　二十八　　日
　　　　　　　　　　　　　　　　　　　法院書記官　葛映嵐
